【裁判字號】    95,交訴,53
【裁判日期】    950731
【裁判案由】    過失致死等
【裁判全文】
臺灣板橋地方法院刑事判決              95年度交訴字第53號
公  訴  人  臺灣板橋地方法院檢察署檢察官
被      告  甲○○
選任辯護人  蕭仁杰律師
上列被告因過失致死等案件，經檢察官提起公訴（94年度偵字第
12811 號），被告於準備程序認罪，本院以簡式審判程序判決如
下：
    主  文
甲○○從事業務之人，因業務上之過失致人於死，處有期徒刑肆
月，如易科罰金以佰元折算壹日。緩刑貳年。
    事實及理由
一、按除被告所犯為死刑、無期徒刑、最輕本刑為三年以上有期
    徒刑之罪或高等法院管轄第一審案件者外，於第一次審判期
    日前之準備程序進行中，被告先就被訴事實為有罪之陳述時
    ，審判長得告知被告簡式審判程序之旨，並聽取當事人、代
    理人、辯護人及輔佐人之意見後，裁定進行簡式審判程序，
    刑事訴訟法第273 條之1 第1 項定有明文。經核本件被告甲
    ○○所犯係死刑、無期徒刑、最輕本刑為三年以上有期徒刑
    以外之罪，其於準備程序中就被訴事實為有罪之陳述，經法
    官告知簡式審判程序之旨，並聽取公訴人、被告及辯護人之
    意見後，本院爰依首揭規定，合議裁定由受命法官獨任進行
    簡式審判程序，合先敘明。
二、本件犯罪事實及證據，除被告肇事後於犯罪未被有偵查權之
    機關或公務員發覺前，於警察到場處理時表明係肇事者，願
    接受裁判自首，有臺北縣政府警察局三峽分局道路交通事故
    肇事人自首情形紀錄表附卷可稽之部分，應予補述外，餘均
    引用如附件檢察官起訴書之記載。
三、又本件被告行為後，民國94年1 月7 日修正之刑法第第33條
    第5 款（修正提高罰金最低額為新臺幣一千元以上，以百元
    計算之）、第62條（將自首「減輕其刑」，修正為「得減輕
    其刑」）、第74條（修正擴大緩刑適用範圍至過失犯，並增
    訂宣告緩刑時得為之必要命令事項及明訂緩刑效力不及於從
    刑、保安處分）、第41條第1 項（將易科罰金折算標準提高
    為「以新臺幣一千元、二千元或三千元折算一日」）等規定
    ，業於95年7 月1 日生效施行，罰金罰鍰提高標準條例第2
    條原易科罰金提高折算標準金額倍數規定，並於95年4 月28
    日配合修正刪除，同於95年7 月1 日生效施行，是經依同法
    第2 條規定綜合比較新舊法結果，被告本件所犯之罪，依修
    正後之上開規定處斷，並無有利，自仍應適用其行為時之舊
    法即94年1 月7 日修正施行前之刑法上開規定處斷。從而，
    核本件被告被訴肇事致被害人劉侑承死亡部分，係犯刑法第
    276 條第2 項之業務過失致死罪。被告於肇事後旋於警察據
    報到場處理時在場並坦認為肇事者，願接受裁判之事實，有
    臺北縣政府警察局三峽分局道路交通事故肇事人自首情形紀
    錄表在卷可按，其於犯罪未被有偵查權之機關或公務員發覺
    前，向警方自首犯行，並接受審判，應依修正前之刑法第62
    條前段自首之規定減輕其刑。爰審酌被告過失程度之輕重、
    肇事後態度、業與被害人家屬達成民事部分和解（參卷附調
    解書）等一切情狀，量處如主文所示之刑，並依修正前之刑
    法規定諭知易科罰金之折算標準。又查被告前未曾受有期徒
    刑以上刑之宣告，有臺灣高等法院被告全國前案紀錄表在卷
    可按，而被告經此偵審後，當知謹慎戒惕，信無再犯之虞，
    且已與被害人家屬和解，本院認本判決所宣告之刑，以暫不
    執行為適當，爰併宣告緩刑二年，以啟自新。
四、又被告被訴車禍肇事致告訴人丙○○受有傷害部分，公訴意
    旨認係觸犯刑法第284 條第2 項之業務過失傷害罪，依同法
    第287 條前段之規定，須告訴乃論，惟此部分業據告訴人丙
    ○○具狀撤回告訴，有撤回告訴狀在卷可稽，依法本應諭知
    不受理判決，惟公訴意旨認此部分與上開被告被訴業務過失
    致死部分，有想像競合犯之裁判上一罪關係，爰不另為不受
    理之諭知，並此敘明。
五、依刑事訴訟法第273 條之1 第1 項、299 條第1 項前段、第
    310 條之2 、第454 條，刑法第2 條第1 項前段、第276 條
    第2 項、修正前之刑法第62條前段、第41條第1 項前段、第
    74條第1 款，罰金罰鍰提高標準條例第1 條前段、修正前之
    罰金罰鍰提高標準條例第2 條，判決如主文。
六、如不服本判決，得自收受送達之日起10日內向本院提出上訴
    狀（須附繕本）。
本案經檢察官靳開聖到庭執行職務
中    華    民    國    95    年    7     月    31    日
                        交通法庭  法  官  彭  全  曄
以上正本證明與原本無異
                                  書記官  梁  宜  庭
中    華    民    國    95    年    7     月    31    日
附錄本案論罪科刑法條全文：
中華民國刑法第276條
（過失致死罪）
因過失致人於死者，處2 年以下有期徒刑、拘役或2 千元以下罰
金。
從事業務之人，因業務上之過失犯前項之罪者，處5 年以下有期
徒刑或拘役，得併科3 千元以下罰金。
--------------------------------------------------------
附件：
┌─────────────────────────────────┐
│臺灣板橋地方法院檢察署檢察官起訴書                                │
│                                     94年度偵字第12811號          │
│    被      告  甲○○  男  23歲（民國○○年○○月○○日生）            │
│                        籍設臺北縣土城市○○路○段97號            │
│                        現住臺北縣土城市○○路144號4樓            │
│                        國民身分證統一編號：Ｚ000000000號          │
│上列被告因過失致死等案件，業經偵查終結，認應提起公訴，茲          │
│將犯罪事實及證據並所犯法條敘述如下：                              │
│    犯罪事實                                                      │
│一、甲○○為品高企業股份有限公司貨運司機，為從事駕駛業務          │
│    之人。其於民國94年7月26日下午駕駛車號7C-4078號自小貨          │
│    車沿臺北縣鶯歌鎮○○○路往樹林市方向行駛，於下午5 時          │
│    10分許行經臺北縣鶯歌鎮○○○路374 號前時，同向前方尚          │
│    有鄭文同騎乘車號AM5-802號重型機車、劉侑承騎乘車號NW6          │
│    -428號重型機車（後載丙○○），均已暫時在中正一路與東          │
│    鶯平交道前路口停等，以禮讓對向由許宗成（另為不起訴處          │
│    分）所駕駛、沿中正一路往鶯歌方向駛來欲在該路口左轉往          │
│    東鶯平交道之S5-219號自用大貨車，故甲○○原應注意車輛          │
│    行駛時駕駛人應注意車前狀況，並保持安全距離，隨時採取          │
│    必要之安全措施，且當時天候為晴天，視線良好，路面無障          │
│    礙物，並無不能注意之情事，另應注意該路段速限為時速五          │
│    十公里，詎其駕駛上開自小貨車駛近上開路口時，猶然以時          │
│    速五、六十公里之速度前進，且疏於注意而追撞鄭文同、劉          │
│    侑承所騎乘之重型機車（鄭文同傷害部分未據告訴），致劉          │
│    侑承所騎乘之機車連人帶車衝向正在左轉中、由許宗成所駕          │
│    駛之大貨車車尾，經送醫後，沿至94年7月26日晚間9時30分          │
│    許仍因全身多處外傷致出血性休克死亡，機車上乘客丙○○          │
│    則因此受有骨盆骨折併血管損傷及休克、尾椎骨折伴神經傷          │
│    害、下頷骨骨折及右下肢燒傷之傷害。                            │
│二、案經劉侑承之父丁○○及丙○○訴由臺北縣政府警察局三峽          │
│    分局報告暨丙○○訴由本署偵辦。                                │
│    證據並所犯法條                                                │
│一、證據清單與待證事實                                            │
│┌──┬───────────┬───────────────┐  │
││編號│   證  據  名  稱     │    待  證  事  實            │  │
│├──┼───────────┼───────────────┤  │
││一  │被告甲○○於警詢及偵查│被告駕駛自小貨車之行進方向及撞│  │
││    │中之供述              │擊鄭文同、劉侑承及丙○○之情形│  │
││    │                      │。                            │  │
│├──┼───────────┼───────────────┤  │
││二  │同案被告許宗成於警詢及│於上述時、地駕駛大貨車欲左轉時│  │
││    │偵查中之供述          │，因被告甲○○追撞劉侑承等人機│  │
││    │                      │車，致劉侑承之機車撞擊大貨車車│  │
││    │                      │尾之事實。                    │  │
│├──┼───────────┼───────────────┤  │
││三  │證人鄭文同於警詢及偵查│於上述時、地停等禮讓許宗成之貨│  │
││    │中之證言              │車左轉時，遭被告甲○○所駕駛之│  │
││    │                      │汽車自後追撞之事實。          │  │
│├──┼───────────┼───────────────┤  │
││四  │道路交通事故現場圖    │本件車禍發生之現場道路、車損情│  │
││    │道路交通事故調查報告表│形。                          │  │
││    │現場相片              │                              │  │
│├──┼───────────┼───────────────┤  │
││五  │臺灣省臺北縣區車輛行車│被告駕駛自小貨車，未注意車前狀│  │
││    │事故鑑定委員會94年10月│況且未保持安全距離，由後追撞前│  │
││    │26日鑑定意見書        │方停等之車輛，衍生連環肇事，為│  │
││    │臺灣省車輛行車事故覆議│本件車禍之肇事原因。          │  │
││    │鑑定委員會95年1月11日 │                              │  │
││    │覆議意見書            │                              │  │
│├──┼───────────┼───────────────┤  │
││六  │相驗屍體證明書        │被害人劉侑承因本件車禍死亡之事│  │
││    │驗斷書                │實。                          │  │
││    │相驗照片              │                              │  │
│├──┼───────────┼───────────────┤  │
││七  │診斷證明書            │告訴人丙○○受傷之事實。      │  │
││    │財團法人長庚紀念醫院（│                              │  │
││    │林口）分院94年11月15日│                              │  │
││    │函                    │                              │  │
│└──┴───────────┴───────────────┘┌┘
│二、核被告甲○○所為係犯刑法第276條第2項之業務過失致人於        │
│    死及第284條第2項業務過失傷害罪嫌。被告以一行為而觸犯        │
│    前開2罪名，為想像競合犯，請從一重論處。                     │
│三、依刑事訴訟法第251條第1項提起公訴。                          │
│    此    致                                                    │
│臺灣板橋地方法院                                                │
│中    華    民    國    95    年     3    月    23    日        │
│                        檢  察  官    乙  ○  ○                │
│上正本證明與原本無異                                            │
│中    華    民    國    95    年    3     月    31    日        │
│                        書  記  官    林  家  洋                │
│                                                                │
│附錄本案所犯法條全文                                            │
│中華民國刑法第276條                                             │
│(過失致死罪)                                                    │
│因過失致人於死者，處 2 年以下有期徒刑、拘役或 2 千元以下        │
│罰金。                                                          │
│從事業務之人，因業務上之過失犯前項之罪者，處 5 年以下有期       │
│徒刑或拘役，得併科 3 千元以下罰金。                             │
│中華民國刑法第284條                                             │
│(過失傷害罪)                                                    │
│因過失傷害人者，處 6 月以下有期徒刑、拘役或 500 元以下罰        │
│金，致重傷者，處1年以下有期徒刑、拘役或500元以下罰金。          │
│從事業務之人，因業務上之過失傷害人者，處 1 年以下有期徒刑       │
│、拘役或1 千元以下罰金，致重傷者，處 3 年以下有期徒刑、         │
│  拘役或2千元以下罰金。                                         │
└────────────────────────────────┘


司法院資訊處製作；財團法人民間司法改革基金會備份。
